臺灣高等法院臺中分院刑事判決
111年度上訴字第861號
上  訴  人  
即  被  告  陳燕蓉




指定辯護人  本院公設辯護人郭博益
上列上訴人因傷害案件，不服臺灣彰化地方法院110年度訴字第6
18號中華民國111年1月27日第一審判決（起訴案號：臺灣彰化地
方檢察署110年度偵字第7530號、109年度偵字第14163號），提
起上訴，本院判決如下：
    主    文
上訴駁回。
    犯罪事實
一、陳燕蓉於民國（下同）109年8月17日19時50分許，在戶外遛
    狗時，行經洪玉芳位於彰化縣○○鎮○○路00號住處前，適洪玉
    芳正在路邊散步，見該小狗準備在其車庫前便溺，遂上前制
    止，陳燕蓉誤認洪玉芳要毆打她的小狗，即基於傷害之犯意
    ，手持含有金屬鍊頭之牽繩揮甩洪玉芳數次，洪玉芳隨即伸
    手抓住陳燕蓉，雙方拉扯中致洪玉芳跌倒在地，洪玉芳因而
    受有右前臂挫傷併瘀腫、左上臂挫傷併瘀腫、右手食指挫傷
    ，及右大腿挫傷併擦傷等傷害。
二、案經洪玉芳訴由彰化縣警察局北斗分局報請臺灣彰化地方檢
    察署檢察官偵查起訴。　　 
    理    由
一、證據能力：
　㈠本件以下所引用上訴人即被告陳燕蓉（下稱被告）以外之人
    於審判外之供述證據，檢察官、被告及其辯護人均未爭執其
    證據能力，迄本院言詞辯論終結前亦均未聲明異議，本院審
    酌該等證據取得過程並無瑕疵，與本案待證事實復具相當關
    聯性，認以之為本案證據尚無不當，依刑事訴訟法第159 條
    之5 規定，均有證據能力。
  ㈡本案卷存經本件以下引用之非供述證據，與本案待證事實間
    均具有關連性，且無證據證明係公務員違背法定程序所取得
    ，是依刑事訴訟法第158 條之4 之反面解釋，自有證據能力
    。
二、認定犯罪事實所憑之證據及理由：
    訊據被告陳燕蓉固坦承於上述時、地與洪玉芳發生肢體衝突
    ，惟否認有任何傷害犯行，於原審辯稱：我當天去遛狗經過
    洪玉芳家，我的狗有去聞三角錐，但不是要停下來尿尿，洪
    玉芳是直接用腳踢狗，我不知道洪玉芳為何要踢狗的脖子和
    頭，她沒有跟我說任何話，我的小狗嚇到整個掙脫、跑掉，
    我去擋的時候，洪玉芳用兩隻手掐住我的脖子，又抓著我頭
    髮讓我跌倒，我跌倒時摔到盆栽，洪玉芳沒有跌倒，怎麼會
    受傷云云（原審卷第34至35頁、第201頁、第228頁）；於本
    院辯稱：我的狗鍊沒有打到告訴人，也不是我讓告訴人跌倒
    的，告訴人受傷不是我造成的云云（本院卷第100、101、10
    3頁）。其辯護人為其辯護稱：告訴人之指訴與其所受傷害
    不一致，且狗鍊不會造成挫傷，現場亦無其他監視錄影畫面
    可以佐證告訴人所述屬實，是本件只有告訴人之單一指訴，
    沒有其他補強證據可以證明被告有傷害犯行云云。經查：
　㈠本案衝突的地點在告訴人洪玉芳住處車庫前之巷道，該處為
    設有鐵捲門的一般民宅，車庫大門旁擺放幾個盆栽，案發時
    被告陳燕蓉因遛狗行經該處，告訴人洪玉芳則在住處車庫前
    散步，業經告訴人洪玉芳、被告陳燕蓉分別陳述在卷，且有
    Google地圖街景圖附卷可參（原審卷第33至34頁、第215至2
    16頁、第233至239頁）。又依110報案紀錄單所載，員警受
    理電話報案之時間為「110年8月17日19時54分」(原審卷第8
    7頁），此大約是事件剛發生之時，是關於本案發生之時間
    、地點，堪以認定。
　㈡上開犯罪事實，業據證人即告訴人洪玉芳迭於警詢、偵訊及
    原審證述明確（警卷第2至3頁、偵卷第127頁、原審卷第33
    至34頁、第215至216頁），另有被告陳燕蓉於案發當日手持
    牽繩之照片在卷可參（警卷第13頁）。依照片所示，牽繩一
    端掛著金屬材質之鍊頭，外觀與告訴人洪玉芳所稱被告實施
    攻擊時持用之物品吻合，足以佐證告訴人洪玉芳之指述並非
    無憑。
　㈢而證人即警員邱豊修於原審審理時證稱：其當日接獲通知前
    往現場處理時，有看到告訴人洪玉芳之受傷狀況，並有進入
    告訴人洪玉芳住處為其拍攝受傷照片（原審卷第206頁）。
    且警員邱豊修接獲報案後到達案發現場，於告訴人對其述說
    案發經過情形時，告訴人表示其右手指、右大腿挫傷，左右
    手臂均有挫傷等情，亦有警員邱豊修製作之職務報告可參（
    偵卷第54頁），復有照片顯示：告訴人洪玉芳的手指、膝蓋
    近大腿側均有新傷（警卷第11頁）可佐，參以告訴人洪玉芳
    於案發當日就醫之診斷證明書記載：「右前臂挫傷併瘀腫、
    左上臂挫傷併瘀腫、右手食指挫傷、右大腿挫傷併擦傷」，
    此有卓醫院診斷證明書可參(警卷第9頁)。上述證人邱豊修
    之證詞、診斷證明書及照片所示傷勢，與告訴人洪玉芳證述
    其遭被告攻擊受傷等情節均相吻合，堪認告訴人洪玉芳前揭
    證述，與事實相符，堪以採信。
　㈣被告雖否認洪玉芳有跌倒在地，惟查證人陳中禮於原審審理
    時證稱：我聽到我太太洪玉芳在喊「陳中禮」，我出去看時
    ，洪玉芳躺在地上，我太太說陳燕蓉打她，要我去報警等語
    （原審卷第213頁）。而原審當庭勘驗報案音檔之結果，查
    知證人陳中禮於報案時有向值班員警提到「在打人」等語（
    原審卷第213頁），足認證人陳中禮證述非虛。被告陳燕蓉
    辯稱：未動手打人、洪玉芳未跌倒云云，無非卸責之詞，而
    無可採。
　㈤證人陳中禮報後，警員邱豊修到場處理，警員邱豊修得知被
    告及告訴人均有意提出告訴，即當場告知雙方事後要到警局
    作筆錄，但經警員邱豊修兩次通知，被告陳燕蓉均不來作筆
    錄，警員邱豊修乃將案件逕行移送臺灣彰化地方檢察署，上
    述偵辦經過情形已據證人邱豊修於原審審理時證述在卷（原
    審卷第212頁）。惟被告陳燕蓉質疑證人邱豊修故意不通知
    其去製作筆錄，且對於證人邱豊修證述其看到告訴人洪玉芳
    受傷，及為洪玉芳拍照等情，均表示證人邱豊修是在說謊。
    然查證人邱豊修自述與被告及告訴人均不相識，衡情其無迴
    護任何一方之必要，被告陳燕蓉之質疑，當非可採。
　㈥被告另辯稱其狗鍊沒有打到告訴人，亦非其讓告訴人跌倒，
    告訴人受傷非其造成云云。然被告與告訴人素不相識，兩人
    分別在路旁散步及遛狗，本無任何交集。告訴人只是要制止
    被告的狗在其車庫前便溺，而被告供稱我是去擋告訴人踢我
    的狗等語（本院卷第103頁），顯見被告對告訴人之制止行
    為非無不滿情緒，倘被告未有上開攻擊行為，告訴人豈會受
    有上揭多處傷害，是被告此部分所辯，顯係卸責之詞，並無
    可採。
　㈦綜上所述，被告及其辯護人前開所辯，均屬卸責之詞，要無
    可採。本案事證明確，被告上開傷害犯行堪以認定，應依法
    論科。
三、論罪：核被告陳燕蓉所為，係犯刑法第277條第1項之傷害罪
    。
四、本院判斷：原審審理結果，認被告上揭犯行事證明確，而依
    上述規定予以論罪，復以行為人之責任為基礎，審酌被告與
    告訴人素不相識，僅因不滿告訴人制止其所飼養的小狗在自
    己家門前便溺，即無端持附有金屬鍊頭的牽繩攻擊告訴人，
    雙方拉扯中致洪玉芳倒地，地點在公眾往來的巷道旁，上述
    手段、動機誠屬可議。依診斷證明書及照片所示，告訴人所
    受身體上之傷害雖非甚嚴重，惟當場心理上感受之驚懼、受
    辱，應併予審酌。又被告曾有傷害、妨害公務的前科紀錄，
    並曾因保護令事件，經臺灣臺南地方法院以108年度家護字
    第1028號民事通常保護令諭知應接受精神治療（相關判決裁
    定見原審卷第43至64頁），但被告陳燕蓉自述無精神疾病，
    並未接受治療（原審卷第36頁）。又告訴人向鄰居打探後得
    知被告之精神及生活狀況，本願意無條件原諒並與被告和解
    ，然被告仍執意提出告訴及要求告訴人賠償，致雙方無從和
    解，依此難認被告陳燕蓉犯後態度良好。另斟酌被告陳燕蓉
    自述無子女、本住在臺南市，經法院裁判與前夫離婚後搬回
    彰化生活等一切情狀，量處被告拘役50日，並諭知易科罰金
    之折算標準。核其採證認事用法俱無違誤，量刑符合罪刑相
    當原則、比例原則、公平原則，堪認允當，自可維持。被告
    上訴，猶執前詞置辯，否認犯罪，為無理由，應予駁回。
五、據上論結，應依刑事訴訟法第368條，判決如主文。
本案經檢察官黃建銘提起公訴，檢察官陳惠珠到庭執行職務。
中　　華　　民　　國　　111 　年　　6 　　月　　8 　　日
            刑事第五庭    審判長法　官  鄭永玉
　　　　　　　　　　　　        法　官  卓進仕
　　　　　　　　　　　　　      法　官  許文碩
以上正本證明與原本無異。
如不服本判決應於收受送達後20日內向本院提出上訴書狀，其未
敘述上訴理由者，並得於提起上訴後20日內向本院補提理由書（
均須按他造當事人之人數附繕本）「切勿逕送上級法院」。因疫
情而遲誤不變期間，得向法院聲請回復原狀。

                                書記官  林育萱
　　　　　　　　　　　　　　　　
中　　華　　民　　國　　111 　年　　6 　　月　　8 　　日

附錄本案論罪科刑法條全文：
中華民國刑法第277條
⑴傷害人之身體或健康者，處5年以下有期徒刑、拘役或50萬元以
  下罰金。
⑵犯前項之罪，因而致人於死者，處無期徒刑或7年以上有期徒刑
  ；致重傷者，處3年以上10年以下有期徒刑。